【裁判字號】    97,訴,582
【裁判日期】    971202
【裁判案由】    贈與稅
【裁判全文】
高雄高等行政法院判決
                                      97年度訴字第582號
                             .
原      告  甲○○
訴訟代理人  蘇吉雄  律師
            陳雅娟  律師
被      告  財政部高雄市國稅局
代  表  人  乙○○  局長
訴訟代理人  丙○○
上列當事人間贈與稅事件，原告不服財政部中華民國97年5月12
日台財訴字第09700119550號訴願決定，提起行政訴訟，本院判
決如下：
    主  文
原告之訴駁回。
訴訟費用由原告負擔。
    事實及理由
一、事實概要︰
    緣原告之母曾麗靜於民國90年3月4日死亡，經被告查得曾麗
    靜持有之華南商業銀行高雄分行（下稱華銀高雄分行）無記
    名可轉讓定期存單金額新台幣（下同）3億5,600萬元，至該
    定期存單到期日87年9月9日，本金3億5,600萬元及孳息1,01
    1萬0,390元均由其子即原告具領，涉有贈與情事，惟曾麗靜
    未依規定申報贈與稅，被告初查乃核定贈與總額3億6,611萬
    0,390元，應徵贈與稅1億8,305萬5,195元，因曾麗靜業已死
    亡，遂以原告為納稅義務人，發單補徵稅額。原告不服，申
    經復查結果，獲追減贈與總額1,011萬0,390元。原告仍表不
    服，提起訴願，亦遭決定駁回，嗣提起行政訴訟，經本院96
    年度訴字第13號判決，將訴願決定及原處分（復查決定）關
    於不利於原告部分均撤銷。案經原告重核復查決定，贈與總
    額維持原核定為3億5,600萬元，繳款書納稅義務人欄位記載
    轉換為「曾麗靜（歿）代繳義務人：甲○○」及「依司法院
    釋字第622號解釋以遺產為執行標的」。原告猶未甘服，提
    起訴願，經遭決定駁回，遂提起本件行政訴訟。
二、本件原告主張︰
（一）依憲法第19條規定，人民有依法律納稅之義務，係指國家
      課人民以繳納稅捐之義務或給予人民減免稅捐之優惠時，
      應就租稅主體、租稅客體、稅基、稅率、納稅方法及納稅
      期間等租稅構成要件，以法律明文規定。是應以法律明定
      之租稅構成要件，自不得以命令為不同規定，或逾越法律
      ，增加法律所無之要件或限制，而課人民以法律所未規定
      之租稅義務，否則即有違租稅法律主義。另依司法院釋字
      第137號解釋意旨：「法官依據法律獨立審判，憲法第80
      條載有明文。各機關依其職掌就有關法規為釋示之行政命
      令，法官於審判案件時，固可予以引用，但仍得依據法律
      ，表示適當之不同見解，並不受其拘束。」有關租稅之納
      稅主體既然屬於租稅法律主義之事項，自無從由行政機關
      創設之規則取代法律規定要件。被繼承人生前尚未繳納之
      稅捐義務，並未因其死亡而消滅，而由其遺囑執行人、繼
      承人、受遺贈人或遺產管理人，於被繼承人遺有財產之範
      圍內，代為繳納。而遺囑執行人、繼承人、受遺贈人或遺
      產管理人係居於代繳義務人之地位，代被繼承人履行生前
      已成立稅捐義務，而非繼承被繼承人納稅義務人之地位。
      惟如繼承人違反上開義務時，依同條第2項規定，稽徵機
      關始得以繼承人為納稅義務人，課徵其未代為繳納之稅捐
      。本件被繼承人生前所為系爭贈與，被告係於被繼承人死
      亡後始以繼承人即原告為納稅義務人發單課徵，為兩造所
      不爭執之事實。而依贈與稅繳款書，被告於納稅義務人欄
      位係記載：「曾麗靜（歿）改甲○○」，並註記「本案贈
      與人已死亡，應以繼承人為納稅義務人」，經鈞院96年度
      訴字第13號判決以被告在被繼承人曾麗靜死亡後，逕以繼
      承人即原告為納稅義務人發單課徵贈與稅，尚有未合，訴
      願決定，未予糾正，同有可議，基於此理由而將訴願決定
      及原處分（復查決定）均撤銷，由被告另為適法之處分後
      ，被告將繳款書納稅義務人欄位記載轉換為「曾麗靜（歿
      ）代繳義務人：甲○○」「依司法院釋字第622號解釋以
      遺產為執行標的」，上開行政處分將納稅義務主體從原先
      以原告納稅義務人，改變為代繳義務人（轉換後之納稅主
      體為曾麗靜），核其新的行政處分已經變更納稅主體，顯
      然被告於上開判決確定後，雖未形式上先作成一行政處分
      ，以撤銷原來之行政處分，然究其實質內容已自行將原來
      處分撤銷，並重新作成以曾麗靜為納稅主體之另一個新的
      處分，足認被告上開重新作成之處分為一新的處分，而原
      以原告為納稅義務人之處分，已因新的行政處分而代替，
      即視為已撤銷不存在，應溯及既往而失其效力。非如被告
      所稱僅是行政處分之轉換。
（二）依行政程序法第116條之規定，行政處分之轉換係指原有
      瑕疵之行政處分，可以包含另一新原處分，具備作成該另
      一新行政處分之實體法要件，此二行政處分可以達成相同
      之目的，行政機關依原有之程序及方式，得合法作成該另
      一新行政處分，及轉換法律效果不得對當事人更為不利。
      本件被告於上開行政法院判決確定後，以行政處分轉換之
      方式，將原以原告為納稅義務人之核課處分，改為代繳義
      務人之行政處分，二次之處分納稅主體不同，按納稅義務
      人與代繳義務人並不相同，其身分無法替換，其先以原告
      為贈與稅納稅義務人有瑕疵之處分，並無法包含另一個以
      原告為代繳義務人之新的處分，二個處分無法相容。原處
      分係以原告為納稅義務人核課贈與稅，原告公法上債務負
      擔因而確立，嗣後行政法院撤銷原處分，被告將原處分之
      原告從「納稅義務人」變更為「代繳義務人」，縱認贈與
      稅繳款書，在贈與人死亡後，應以繼承人為納稅義務人，
      或以繼承人為代繳義務人，二者之記載形式並無不同，惟
      處分之內涵及效力仍有不同，此於司法院釋字第622號解
      釋理由書中已為闡示，無任由被告以變更納稅義務人方式
      為之。財政部96年9月29日台財稅字第09604546720號函於
      司法院釋字第622號解釋作成後，企圖規避行政法院之判
      決及司法院釋字第622號解釋意旨，以函釋方式謂將納稅
      義務人轉換即可，其決定顯然違法及違反司法院釋字第62
      2號解釋意旨。且本件被告認定贈與之事實係發生於87 年
      9月9日，縱論以贈與人未依法申報而有逃漏情事，依關於
      贈與稅核課期間之規定，本件核課期間遲至於94年9 月間
      已告屆滿。是以，縱認被告已為轉換處分，其新處分對贈
      與人曾麗靜核課贈與稅，顯逾核課期間而不合法，且轉換
      法律效果對當事人更為不利。準此，本件處分之轉換自未
      符合行政程序法第116條規定應具備之要件，應予撤銷。
（三）可轉讓之定期存單係屬有價證券之一種，其利率一律為固
      定利率，且不須預留印鑑，屆期一次支付本息，採分離課
      稅；可轉讓定期存單可經由背書轉讓，轉讓時亦不必至發
      行單位辦理過戶手續，得辦理掛失止付，止付後申請人須
      經公示催告除權判決後始得補發存單；而一般定期存單必
      須預留印鑑，可轉讓定期存單不須預留。足見屬於有價證
      券之可轉讓定期存單係屬獨立財產，與一般定期存款係金
      融機構與存款戶成立消費寄託契約不同（台北高等行政法
      院94年度訴字第578號判決參照）。又「財產之移動，具
      有左列各款情形之一者，以贈與論，依本法規定，課徵贈
      與稅：．．．３、以自己之資金，無償為他人購置財產者
      ，其資金。但該財產為不動產者，其不動產。」遺產及贈
      與稅法第5條第3款定有明文。曾麗靜於87年3月9日無償為
      原告購置無記名可轉讓定存單，該購買之資金，即構成遺
      產及贈與稅法第5條第3款規定之以「贈與論」，視為曾麗
      靜贈與原告之財產，於購買可轉讓定存單時贈與行為即已
      生效（見台北高等行政法院94年度訴字第578號判決）。
      且本件可轉讓定期存單係由原告兌領，並非由曾麗靜兌領
      後再交付原告，足證本件贈與生效日應為87年3月9日，而
      非到期日87年9月9日始為正確。
（四）再按行政處分有下列各款情形之一者，無效：「．．．７
      、其他具有重大明顯之瑕疵者。」行政程序法第111條第7
      款定有明文。由復查決定書可知，被告認定本件贈與日為
      87年3月9日。本金既為主權利，利息為從權利，則被告於
      系爭處分復查階段將該存單87年3月9日至到期日87年9月9
      日間利息1,011萬0,390元，自贈與總額3億6,611萬0,390
      元追減。則被告亦認為87年3月9日為贈與生效日期，從87
      年3月9日起本金所生之孳息即屬原告所有，不能列入曾麗
      靜之財產，否則被告為何要將87年3月9日至到期日87年9
      月9日間利息1,011萬0,390元，自贈與總額3億6,611萬0,3
      90元中追減。然依被告復查決定核發之繳款書（單照號碼
      E0000000號）及嗣後為更正納稅義務人名義所重新核發之
      繳款書（號碼A0000000號）所記載之贈與發生時間仍為87
      年9月9日，此錯誤之處分顯已違反行政程序法第111條第7
      項規定自始無效，應重新核定處分。
（五）另曾麗靜於87年6月26日將其向第一商業銀行高雄分行(下
      稱一銀高雄分行)購買之無記名可轉讓定期存單（金額3億
      4,000萬元），於到期日88年6月28日以原告名義具領本息
      3億5,914萬4,329之贈與稅案（該案贈與行為與本件情形
      相同）。被告核定之贈與日期為87年6月26日即為該存單
      購買日，亦即認為以贈與人購買該存單之時點為贈與生效
      日，而非以到期日之88年6月28日為贈與日期。此兩件案
      情相同，依相同之情形應為相同處理之原則，被告對本件
      竟以系爭無記名可轉讓定存單之到期日為贈與之生效日期
      ，被告認定贈與日不同，顯然違反禁反言原則及平等原則
      ，被告應重新發單課徵等語。並聲明求為判決：訴願決定
      及原處分（重核復查決定含原核定處分）關於贈與總額3
      億5,600萬元部分均撤銷。
三、被告則以︰
（一）原告訴稱本件原訴願決定及原處分（復查決定）既經鈞院
      判決撤銷而不存在，該訴願決定及原處分（復查決定）均
      溯及既往失其效力云云。惟鈞院96年度訴字第13號判決以
      被告在被繼承人曾麗靜死亡後，逕以原告為納稅義務人發
      單課徵贈與稅，尚有未合等由，將訴願決定及原處分（復
      查決定）關於不利原告部分均撤銷，並命由被告另為適法
      之處分，其撤銷者僅至原復查決定，原核課處分尚未撤銷
      ，在被告重為復查決定前，原核課處分仍存在，原告所訴
      顯有誤解。
（二）參照司法院釋字第622號解釋意旨，稅捐債務人之贈與人
      已死亡，本無負擔稅捐之權利能力，但其稅捐債務仍然存
      在，被繼承人之生前稅捐只有在遺產範圍內存續，繼承人
      並非負擔自己之債務，而係以代繳義務人之身分代為繳納
      。而代繳義務人在有稅捐稽徵法第14條第2項之情事發生
      時，才會成為責任債務人。本件贈與人曾麗靜遺有財產，
      繼承人即原告尚未分割遺產或交付遺贈，原告在未違反稅
      捐稽徵法第14條第1項規定之情況下，被告依據課稅處分
      作成時之有效法令，以繼承人即原告為納稅義務人發單，
      原贈與稅繳款書於92年12月4日合法送達，納稅義務人欄
      位記載：「曾麗靜（歿）改甲○○」，並註記「本案贈與
      人已死亡，應以繼承人為納稅義務人」等字樣，被告已於
      核課期間內行使核課權，送達對象並無錯誤，且依鈞院判
      決意旨，系爭存單本金部分認屬贈與性質，核定贈與總額
      為3億5,600萬元，並無違誤。又被告嗣後既已依司法院釋
      字第622號解釋、鈞院96年度訴字第13號判決意旨及財政
      部96年9月29日台財稅字第09604546720號函釋，作成重核
      復查決定，以處理其因法律見解變更而將義務人之類別變
      更為代繳義務人，原贈與稅繳款書送達自屬合法有效。該
      重核復查決定將原來之納稅義務人（稅捐債務人）地位，
      變更為代繳義務人，使原告僅負有稅捐稽徵法第14條第1
      項規定之義務，乃有利於原告之減縮，且合於司法院釋字
      第622號解釋意旨，自無違誤，有台北高等行政法院96年
      度訴字第84號及第511號判決可資參照。又其性質上為原
      行政處分之部分減縮，即仍在同一處分範圍，減縮後未消
      滅部分之處分，仍為有效行政處分，即被告就被繼承人曾
      麗靜生前無償移轉系爭存款予原告之事實，予以補徵贈與
      稅，並未因變更原補徵處分之受處分人法律上地位為代繳
      義務人而受影響。
（三）本件被繼承人曾麗靜贈與稅案件，贈與日為87年9月9日，
      因未於規定期間內申報，核課期間至94年10日9日屆滿，
      被告於92年12月4日將贈與稅繳款書合法送達。則本件贈
      與稅既已於核課期間內依法核課，且送達對象並無錯誤，
      縱嗣後因法律見解變更而將納稅義務人地位變更為代繳義
      務人，參酌首揭財政部函釋，應僅係贈與稅繳款書內容之
      更正，自無須重新核課，不生逾核課期間之問題。
（四）原告訴稱依中華票券金融股份有限公司高雄分公司（下稱
      中華票券高雄分公司）之買進成交單所示，原告承作該無
      記名可轉讓定期存單之日期為87年3月9日，系爭存單既係
      以原告為購買人，而非被繼承人曾麗靜，足見贈與日為87
      年3月9日云云，惟被繼承人曾麗靜生前於87 年3月9日向
      華銀高雄分行購買該分行發行之「無記名」可轉讓定期存
      單金額3億5,600萬元，由原告於87年9月9日系爭存單到期
      日具名出售予中華票券高雄分公司，並具領本金3億5,600
      萬元及孳息1,011萬0,390元，此有交通銀行高雄分行支票
      影本、華南銀行87年3月9日定期存款憑條、87年9月9日支
      票存款送款簿、中華票券高雄分公司91年10月25日華券（
      91 ）高發字第245號函檢送曾麗靜等人票債券交易紀錄及
      到期付款情形附表暨中華票券高雄分公司買進成交單影本
      附卷可稽。是系爭「無記名」可轉讓定期存單既係曾麗靜
      於首次承銷日期87年3月9日向發票人華銀高雄分行買入（
      即係於初級市場購入），自無原告所稱以其為購買人之情
      事。再者，本件贈與人曾麗靜已於系爭贈與查獲前90年3
      月4日死亡，亦無書面契約或辦理贈與申報可考證系爭無
      記名可轉讓定期存單何時交付贈與原告，則贈與日期當依
      據客觀存在之事實，即系爭可轉讓定期存單於87年9月9日
      以原告名義兌償，以87年9月9日為贈與日，應無不合；原
      告所訴，顯係誤解金融機構相關交易憑證代表之意義，自
      無足採等情，資為抗辯。並聲明求為判決駁回原告之訴。
四、上開事實概要欄所載之事實，已經兩造分別陳述在卷，並有
    系爭贈與稅核定通知書、被告95年3月28日財高國稅法字第0
    950011746號復查決定書、97年1月7日財高國稅法字第09700
    02451號重核復查決定書、財政部95年11月16日台財訴字第0
    9500293400號訴願決定書及本院96年度訴字第13號判決附於
    本院卷可稽，洵堪信實。原告提起本件訴訟，無非係以：（
    一）被告重核復查決定將原告由納稅義務人改為代繳義務人
    ，已變更納稅主體，實質上已將原處分撤銷，而為一重新處
    分，且此二個處分納稅主體不同，身份無法替換，自非行政
    處分之轉換。且被告認定本件贈與事實發生於87年9月9日，
    核課期間至94年9月間屆滿，縱為轉換處分，新處分對贈與
    人曾麗靜核課贈與稅，顯逾核課期間而不合法，轉換效果對
    當事人更為不利，自不符合行政程序法第116條之規定。（
    二）曾麗靜係於87年3月9日無償為原告購買系爭無記名可轉
    讓定存單，則本件贈與日期應為87年3月9日，然依被告復查
    決定核發之繳款書（單照號碼E0000000號）及嗣後為更正納
    稅義務人名義所重新核發之繳款書（號碼A0000000號）所記
    載之贈與發生時間仍為87年9月9日，此錯誤之處分顯已違反
    行政程序法第111條第7項規定自始無效云云，資為爭議。經
    查：
（一）按「凡經常居住中華民國境內之中華民國國民，就其在中
      華民國境內或境外之財產為贈與者，應依本法規定，課徵
      贈與稅。」「本法稱財產，指動產、不動產及其他一切有
      財產價值之權利。本法稱贈與，指財產所有人以自己之財
      產無償給予他人，經他人允受而生效力之行為。」分別為
      遺產及贈與稅法第3條第1項、第4條第1項及第2項所規定
      。次按「稅捐之核課期間，依左列規定：．．．３、未於
      規定期間內申報，或故意以詐欺或其他不正當方法逃漏稅
      捐者；其核課期間為7年。」亦為稅捐稽徵法第21條第1項
      第3款所明定。又「憲法第19條規定所揭示之租稅法律主
      義，係指人民應依法律所定之納稅主體、稅目、稅率、納
      稅方法及納稅期間等項而負納稅之義務，迭經本院解釋在
      案。中華民國62年2月6日公布施行之遺產及贈與稅法第15
      條第1項規定，被繼承人死亡前3年內贈與具有該項規定身
      分者之財產，應視為被繼承人之遺產而併入其遺產總額課
      徵遺產稅，並未規定以繼承人為納稅義務人，對其課徵贈
      與稅。最高行政法院92年9月18日庭長法官聯席會議決議
      關於被繼承人死亡前所為贈與，如至繼承發生日止，稽徵
      機關尚未發單課徵贈與稅者，應以繼承人為納稅義務人，
      發單課徵贈與稅部分，逾越上開遺產及贈與稅法第15條之
      規定，增加繼承人法律上所未規定之租稅義務，與憲法第
      19條及第15條規定之意旨不符，自本解釋公布之日起，應
      不予援用。」亦經司法院釋字第622號解釋在案；而其解
      釋理由書並指明：「．．．62年2月6日公布施行之遺產及
      贈與稅法第15條第1項規定：『被繼承人死亡前3年（88年
      7月15日修正為2年）內贈與下列個人之財產，應於被繼承
      人死亡時，視為被繼承人之遺產，併入其遺產總額，依本
      法規定徵稅：1、被繼承人之配偶。2、被繼承人依民法第
      1138條及第1140條規定之各順序繼承人。3、前款各順序
      繼承人之配偶。』將符合該項規定之贈與財產視為被繼承
      人之遺產，併計入遺產總額。究其立法意旨，係在防止被
      繼承人生前分析財產，規避遺產稅之課徵，故以法律規定
      被繼承人於死亡前一定期間內贈與特定身分者之財產，於
      被繼承人死亡時，應視為遺產，課徵遺產稅。該條並未規
      定被繼承人死亡前所為贈與，尚未經稽徵機關發單課徵贈
      與稅者，須以繼承人為納稅義務人，使其負繳納贈與稅之
      義務。稅捐稽徵法為稅捐稽徵之通則規定，該法第14條規
      定：『納稅義務人死亡，遺有財產者，其依法應繳納之稅
      捐，應由遺囑執行人、繼承人、受遺贈人或遺產管理人，
      依法按稅捐受清償之順序，繳清稅捐後，始得分割遺產或
      交付遺贈（第1項）。遺囑執行人、繼承人、受遺贈人或
      遺產管理人，違反前項規定者，應就未清繳之稅捐，負繳
      納義務（第2項）。』依該條第1項之規定，被繼承人生前
      尚未繳納之稅捐義務，並未因其死亡而消滅，而由其遺囑
      執行人、繼承人、受遺贈人或遺產管理人，於被繼承人遺
      有財產之範圍內，代為繳納。遺囑執行人、繼承人、受遺
      贈人或遺產管理人係居於代繳義務人之地位，代被繼承人
      履行生前已成立稅捐義務，而非繼承被繼承人之納稅義務
      人之地位。惟如繼承人違反上開義務時，依同條第2項規
      定，稽徵機關始得以繼承人為納稅義務人，課徵其未代為
      繳納之稅捐。是被繼承人死亡前業已成立，但稽徵機關尚
      未發單課徵之贈與稅，遺產及贈與稅法既未規定應以繼承
      人為納稅義務人，則應適用稅捐稽徵法第14條之通則性規
      定，即於分割遺產或交付遺贈前，由遺囑執行人、繼承人
      、受遺贈人或遺產管理人，就被繼承人之遺產，依法按贈
      與稅受清償之順序，繳清稅捐。違反此一規定者，遺囑執
      行人、繼承人、受遺贈人或遺產管理人始應就未繳清之贈
      與稅，負繳納義務。又稅捐債務亦為公法上之金錢給付義
      務，稽徵機關作成課稅處分後，除依法暫緩移送執行及稅
      捐稽徵法第39條第2項所規定之情形外，於繳納期間屆滿
      30日後仍未繳納，經稽徵機關移送強制執行者，則應依行
      政執行法第15條規定，以被繼承人之遺產為強制執行之標
      的．．．。」依上述司法院釋字第622號解釋文及解釋理
      由書之意旨可知，關於被繼承人死亡前業已成立，但稽徵
      機關尚未發單課徵之贈與稅，並不得直接以繼承人作為納
      稅義務人，對之課徵贈與稅，而應適用稅捐稽徵法第14條
      第1項規定，先由遺囑執行人、繼承人、受遺贈人或遺產
      管理人，就被繼承人之遺產，按贈與稅受清償之順序，繳
      清稅捐；亦即此時遺囑執行人、繼承人、受遺贈人或遺產
      管理人係本於代繳義務人之地位，以遺產為範圍，代被繼
      承人履行生前已成立之稅捐義務（最高行政法院96年度判
      字第726號判決參照）。而財政部為因應司法院釋字第622
      號解釋，以96年9月29日台財稅字第09604546720號函頒布
      處理原則，略謂：「三、贈與人死亡，至司法院釋字第62
      2號解釋95年12月29日公布前，已以繼承人為納稅義務人
      完成處分之案件，其處理原則如下：（一）未確定案件：
      稽徵機關依據課稅處分作成時之有效法令，以繼承人為納
      稅義務人發單合法送達，且繳款書納稅義務人欄位記載有
      贈與人死亡等字樣，稽徵機關已於核課期間內行使核課權
      ，且送達對象並無錯誤，其因法律見解變更致需將義務人
      之類別，由納稅義務人變更為代繳義務人，義務人之類別
      雖有差異，惟其義務人之身分並無不同，此類案件無須重
      新核課，應視繼承人有無違反稅捐稽徵法第14條第1項規
      定，依下列原則處理：1、未違反者：繳款書應依司法院
      釋字第622號解釋意旨更正義務人之類別為代繳義務人，
      並註明『依司法院釋字第622號解釋，以遺產為執行標的
      』。如遺產不足繳納應代繳之贈與稅時，不足部分，應依
      遺產及贈與稅法第7條第1項第2款規定，以受贈人為納稅
      義務人。2、違反者：依同條第2項規定，繼承人應就未繳
      清之稅捐負繳納義務，原繳款書無須再為更正，於移送執
      行時，移送書註明『依稅捐稽徵法第14條第2項納稅義務
      人○○○、○○○』。」等語，核與上開司法院解釋及相
      關法規相符，自得援用。
（二）次查，本件原告之母曾麗靜生前於87年3月9日向中華票券
      高雄分公司購買無記名可轉讓定期存單金額3億5,600萬元
      ，至該定期存單到期日87年9月9日，本金3億5,600萬元及
      孳息1,011萬0,390元均由原告具領，曾麗靜生前均未依限
      申報贈與稅，被告乃以原告為納稅義務人發單補徵贈與稅
      1億8,305萬5,195元，被告於該繳款書納稅義務人欄位記
      載：「曾麗靜（歿）改甲○○」，並註記「本案贈與人已
      死亡，應以繼承人為納稅義務人」原告不服，申請復查，
      獲追減贈與總額1,011萬0,390元，並經訴願決定略以：被
      告初查審酌贈與之事實及與相關人之談話筆錄，依據客觀
      存在之事實，即系爭存單於87年9月9日經以原告名義兌償
      ，並以其所含孳息之到期金額3億6,611萬0,390元繼續承
      作短期票券，以87年9月9日為贈與日，核定贈與總額，應
      為妥適，至被告復查決定核減孳息1,011萬0,390元，是否
      有當，非無商榷餘地，惟參諸最高行政法院62年判字第29
      8號判例行政救濟不得更為不利於行政救濟人之決定之意
      旨，仍維持上開復查決定，嗣原告向本院提起行政訴訟，
      經本院96年度訴字第13號判決，將訴願決定及原處分（即
      復查決定）關於不利原告部分撤銷，並指示由被告依司法
      院釋字第622號解釋意旨另為適法之處分，被告乃依據上
      開判決意旨重核，結果略以「贈與總額核定為3億5,600萬
      元；繳款書納稅義務人欄位記載轉換為『曾麗靜（歿）代
      繳義務人：甲○○』『依司法院釋字第622號解釋以遺產
      為執行標的。』」等情，此為兩造所不爭執，並有被告97
      年1月7日財高國稅法字第0970002451號重核復查決定書及
      更正後之繳款書附於本院卷足參。按本院96年度訴字第13
      號判決，係撤銷訴願決定及原處分（復查決定）關於不利
      原告部分，其所撤銷者僅係被告原復查決定，並未及於被
      告原核定處分，此觀諸本院前揭判決自明。另被告既於重
      核復查決定書，將原告原來之納稅義務人地位，變更為代
      繳義務人，使原告僅負有如前揭稅捐稽徵法第14條第1項
      之義務，亦屬有利於原告等繼承人之責任變更，本質上核
      屬原核定處分之部分撤銷，而非另為一新的處分，並與司
      法院釋字第622號解釋意旨及租稅法律主義，並無違背。
      另如前述，被告認定本件贈與事實發生於87年9月9日，原
      告未於法定期間內申報贈與稅，依首揭稅捐稽徵法第21條
      第1項第3款之規定，本件核課期間至應94年9月9日屆滿，
      被告既係於92年12月4日將贈與稅繳款書合法送達，為原
      告所不爭執，並有贈與稅案件申報委託書等影本附於原處
      分卷可稽。揆諸前揭說明，本件被告核課贈與稅之處分，
      自未逾核課期間。是原告主張：被告重核處分將原告由納
      稅義務人改為代繳義務人，已變更納稅主體，實質上已將
      原處分撤銷，而為一重新處分，且此二個處分納稅主體不
      同，身分無法替換，自非行政處分之轉換，且被告認定本
      件贈與事實發生於87年9月9日，核課期間至94年9月間屆
      滿，縱為轉換處分，新處分對贈與人曾麗靜核課贈與稅，
      顯逾核課期間而不合法，轉換效果對當事人更為不利，自
      不符合行政程序法第116條之規定云云，委無足取。
（三）再查，本件被繼承人曾麗靜生前係於87年3月9日向華銀高
      雄分行購買該分行發行之「無記名」可轉讓定期存單金額
      3億5,600萬元，再由原告於該存單到期日87年9月9日，具
      名出售予中華票券高雄分公司，並具領本金3億5,600萬元
      及孳息1,011萬0,390元等情，有交通銀行高雄分行支票影
      本、華銀87年3月9日定期存款憑條、87年9月9日支票存款
      送款簿、中華票券高雄分公司91年10月25日華券(91）高
      發字第245號函檢送曾麗靜等人票債券交易紀錄及到期付
      款情形附表暨中華票券高雄分公司買進成交單影本附卷可
      稽。是上揭「無記名」可轉讓定期存單，曾麗靜既係於首
      次承銷日87年3月9日，向發票人華銀高雄分行買入（即於
      初級市場購入），自無原告所稱曾麗靜無償為原告購買之
      情事。再者，本件贈與人曾麗靜已於90年3月4日死亡，亦
      無書面契約或辦理贈與申報，而無從得知上揭無記名可轉
      讓定期存單何時贈與予原告，則該贈與日期當依據客觀存
      在之事實，予以認定，否則該贈與日期將任由原告以己意
      予以決定。是被告以上揭可轉讓定期存單，原告係於87年
      9月9日以其名義兌償，即以該日為贈與日，於法亦無不合
      。復按「行政處分有下列各款情形之一者，無效︰．．．
      ７、其他具有重大明顯之瑕疵者。」分別為稅捐稽徵法第
      17條、行政程序法第101條第1項及第111條第7款所明定。
      是行政處分瑕疵之程度，如非重大，如同寫在額頭上，任
      何人一望即知，即難指該行政處分無效。如前所述，被告
      對本件贈與日期之認定，並無違誤，縱原告主張本件贈與
      日應為87年3月9日屬實，惟該瑕疵亦未至重大瑕疵之程度
      ，被告原核定處分及重核復查決定處分，並非屬無效。且
      如上述，被告認定本件贈與事實發生於87年9月9日，原告
      未於法定期間內申報贈與稅，依首揭稅捐稽徵法第21條第
      1項第3款之規定，本件核課期間至應94年9月9日屆滿，被
      告既係於92年12月4日將贈與稅繳款書合法送達，且被告
      原核定處分除經重核復查決定變更部分外並未經撤銷，仍
      繼續存在，是本件縱認定贈與日應為87年3月9日，本件課
      稅處分亦未逾核課期間，併予敘明。是原告另稱：曾麗靜
      係於87年3月9日無償為原告購買系爭無記名可轉讓定存單
      ，則本件贈與日期應為87年3月9日，被告復查決定所核發
      之繳款書卻記載為同年9月9日，違反行政程序法第111條
      第7項規定自始無效云云，亦非可採。
五、綜上所述，原告之主張皆無可採。則被告重核復查決定，贈
    與總額維持原核定為3億5,600萬元，繳款書納稅義務人欄位
    記載轉換為「曾麗靜（歿）代繳義務人：甲○○」及「依司
    法院釋字第622號解釋以遺產為執行標的」，並無違誤；訴
    願決定予以維持，亦無不合；原告起訴意旨求為撤銷，為無
    理由，應予駁回。又本件事證已臻明確，兩造其餘主張核與
    判決之結論無影響，爰不逐一論述，併此敘明。
六、據上論結，本件原告之訴為無理由，依行政訴訟法第98條第
    1項前段，判決如主文。
中    華    民    國    97    年    12    月    2     日
            高雄高等行政法院第四庭
                        審判長法官  楊  惠  欽
                              法官  蘇  秋  津
                              法官  林  勇  奮
以上正本係照原本作成。
如不服本判決，應於判決送達後20日內向本院提出上訴書狀，其
未表明上訴理由者，應於提起上訴後20日內向本院提出上訴理由
書（須按對造人數附繕本）；如於本判決宣示或公告後送達前提
起上訴者，應於判決送達後20日內補提上訴理由書（須附繕本）
。未表明上訴理由者，逕以裁定駁回。
中    華    民    國    97    年    12    月    2     日
                            書記官  黃  玉  幸


司法院資訊處製作；財團法人民間司法改革基金會備份。
